【裁判字號】    89,易,1546
【裁判日期】    890627
【裁判案由】    業務侵占
【裁判全文】
台灣台中地方法院刑事判決                        八十九年度易字第一五四六號
    公  訴  人  台灣台中地方法院檢察署檢察官
    被      告  丙○○
右列被告因業務侵占案件，經檢察官提起公訴（八十九年度調偵字第八二號），本院
判決如左：
    主  文
丙○○連續意圖為自己不法之所有，對於業務上所持有之物予以侵占，處有期徒刑捌
月。
    事  實
一、丙○○為乙○○○建築物維護顧問股份有限公司派駐於台中市○○區○○路三段
    一五九巷九號「莎士比亞社區」擔任管理員，負責社區之管理及代收款項事宜（
    含管理費之收取），為從事管理及收款業務之人。詎丙○○竟基於意圖為自己不
    法所有之概括犯意，自民國（下同）八十六年十一月十一日起至八十七年二月七
    日止，先後收取社區住戶陳亞強等人管理費用計新臺幣（下同）四萬五千五百四
    十元（起訴狀誤繕為四萬七千五百八十六元）後，即侵占據為己有，未將款項繳
    交與公司，旋即離職。
二、案經告訴人乙○○○建築物維護顧問股份有限公司代表人甲○○訴請臺灣臺中地
    方法院檢察署檢察官偵查起訴。
    理  由
一、訊據被告丙○○矢口否認有何侵占犯行，辯稱：告訴人代表人甲○○所提出之收
    據似非真實，因為形狀不同，另伊有先挪用管理費用沒錯，但已事先告知甲○○
    要借用，甲○○也同意事後再自伊薪水中扣除云云。惟查，右開事實，迭據告訴
    人代表人甲○○於檢察官偵訊乃至本院審理期間指訴綦詳，有各該訊問筆錄在卷
    可按，復有收據多份附卷可稽，被告對於告訴人代表人甲○○所提出收據上「丙
    ○○」簽名為伊親為並不否認，且該等收據確屬長方形，此外，並無其他收據尺
    寸，業據甲○○指訴明確，被告空言否認收據之真實性，顯無可採。且管理員於
    收受管理費用後，要馬上交給委員，由委員門在收據上簽收，業據證人即另名管
    理員李振元於檢察官偵訊時證明屬實，然觀告訴人代表人甲○○所提出之上開收
    據僅有被告簽名，並無總幹事、公司會計、財委及主委之簽名，而告訴人代表人
    甲○○亦係根據存根知悉上開款項並未繳入財委、主委手中，循線知悉係被告挪
    用，而由公司代墊上開費用與「莎士比亞社區」管理委員會，為告訴人代表人甲
    ○○所指稱歷歷。被告雖辯稱：挪用前有先告知甲○○，然為甲○○所堅詞否認
    ，並提出被告向公司借款之收據四紙為證，指稱：凡欲向公司借款，並需立有借
    據，不可能同意於管理費用中挪用等情，至被告聲請傳訊之證人即前任管理員林
    瑞華亦到場具結證稱：伊曾看過被告挪用管理費用，伊有叫被告要向公司說，被
    告隨即打電話向公司說，但不知道被告與公司的人談的情形，但沒聽說過公司同
    意管理員可先挪用管理費，事後再自薪水扣款的情形，伊也不會這樣等詞詳實，
    是證人林瑞華上開證詞僅能證明被告有打電話給公司的人，至於是否談挪用管理
    費用及公司方面有無同意等節則均不知情，自無從做為對其有利之認定；況告訴
    人係受託管理「莎士比亞社區」之管理暨代收款項事務，而由「莎士比亞社區」
    按月給付相當報酬，非謂告訴人所因而收取之管理費用即歸其所有，衡情告訴人
    自無可能同意將非其所有之管理費用交予被告挪用，此觀證人林瑞華證稱未曾耳
    聞公司有同意這樣的事可見一般；再者，被告於檢察官偵訊時亦供稱：告訴人代
    表人甲○○曾二次送錢到伊住處及管理室等詞，既然甲○○曾親自送錢至被告住
    處及管理室，即表示甲○○所交付借與之款項並非自被告所收取之管理費用取出
    ，告訴人代表人並未同意被告挪用管理費用，應堪認定，此外，被告復未能提出
    積極證據證明告訴人同意其挪用並再自薪水扣除乙節，其所為辯解委無可採，本
    件事證業臻明確，被告犯行洵堪認定。
二、核被告所為，係犯刑法第三百三十六條第二項業務侵占罪。爰審酌被告身為大廈
    管理員，本當為社區管理盡責，竟然趁其收受管理費用之際予以挪用，且犯後飾
    詞否認犯行，又未償還挪用款項，暨考其犯罪手段、方法、侵占金額多寡、所生
    危害，及其前無不良素行，有台灣台中地方法院檢察署刑案資料查註紀錄表及台
    灣高等法院被告全國前案紀錄表各一紙存卷可據等一切情狀，量處如主文所示之
    刑。
據上論斷，應依刑事訴訟法第二百九十九條第一項前段，刑法第三百三十六條第二項
，罰金罰鍰提高標準條例第一條前段，判決如主文。
中    華    民    國    八十九      年      六      月      二十七      日
                                      台灣台中地方法院刑事第三庭
                                          法  官    賴妙雲
右正本證明與原本無異。
如不服本判決，應於送達後十日內向本院提出上訴狀(須附繕本)，上訴於台灣高等
法院台中分院。
                                        書記官
中    華    民    國    八十九    年      六        月     二十八       日
附錄論罪科刑法條
刑法第三百三十六條第二項


司法院資訊處製作；財團法人民間司法改革基金會備份。
